【裁判字號】    98,訴,959
【裁判日期】    990427
【裁判案由】    強盜
【裁判全文】
臺灣桃園地方法院刑事判決               98年度訴字第959號
公  訴  人  臺灣桃園地方法院檢察署檢察官
被      告  乙○○
指定辯護人  陳樹忍律師
上列被告因強盜案件，經檢察官提起公訴（97年度偵字第16972
號），本院判決如下：
    主  文
乙○○意圖為自己不法之所有，結夥三人以上，攜帶兇器，以強
暴、脅迫至使不能抗拒，而取他人之物，處有期徒刑柒年拾月。
扣案之門號0000000000號SIM 卡壹張，沒收之。
    事  實
一、乙○○與姓名年籍不詳之成年男子3 人（其中2 人分別綽號
    「阿興」及綽號「阿義」），共同意圖為自己不法之所有，
    並基於結夥三人以上及攜帶兇器之加重強盜之犯意聯絡，由
    乙○○佯稱要出售價值新臺幣〈下同〉85,000元之網路遊戲
    道具「天幣」予甲○○為由，以門號0000000000號行動電話
    ，與甲○○聯絡約定於民國93年1 月30日晚上8 時許，在桃
    園縣平鎮市平鎮國中附近碰面交易，甲○○遂偕同其友人羅
    惠民於上開碰面時間前，至郵局自動櫃員機提領85,000元現
    金置於其黑色皮包內後，至平鎮國中附近等候，未幾乙○○
    即偕同綽號「阿興」之男子到場，雙方碰面商議後決定，就
    近至桃園縣平鎮市○○路134 號網路e 族網咖店內交易，迨
    4 人抵達該網咖門口，乙○○聲稱要回去拿網路遊戲之帳戶
    及密碼，而與「阿興」先行離去，並要甲○○與羅惠民在該
    網咖等候，甲○○與羅惠民遂先進入該網咖內，一邊打網路
    遊戲一邊等候，於2 人等候期間，乙○○又以電話連絡甲○
    ○，稱要甲○○先到該網咖門口檢查甲○○所攜現鈔，甲○
    ○於是到該網咖門口，將所攜現金提出予再回到網咖門口的
    「阿興」檢查，「阿興」檢查後即離去，甲○○便再返回該
    網咖內繼續等候約15分鐘至半小時後許，乙○○即夥同3 名
    成年男子（包括綽號「阿興」之男子、綽號「阿義」之男子
    及另一名不知名男子）到該網咖內，其中1 名男子在甲○○
    左側電腦作勢要輸入進入網路遊戲之帳號、密碼，另1 名男
    子則站在甲○○左後方持1 把長約90公分之西瓜刀或1 把長
    約60至90公分之小武士刀由後架住甲○○，乙○○更於同時
    取出從外型無法辨識為是否真槍，而其手柄為金屬製，重量
    與真槍差不多，用之以敲擊人之身體或其他部位會致人受傷
    ，而外殼為銀色之玩具BB彈手槍抵住羅惠民前額，喝令羅惠
    民「不要動，動就開槍」等語，此時另一名男子亦持上開西
    瓜刀或小武士刀站在甲○○左側砍向甲○○，甲○○見狀，
    即用雙手去抵檔，致其雙手被砍傷，因而受有左側頸部裂傷
    、顏面裂傷、右手腕裂傷併肌腱斷裂等傷害，以上開強暴、
    脅迫方式，使甲○○、羅惠民均不能抗拒，而任令乙○○同
    夥中1 名男子，將甲○○因被砍傷而掉落地面、內有上開現
    金85,000元之黑色皮包強行取走，該3 名姓名年籍不詳男子
    並隨即於得手後匆匆離開該網咖店，乙○○亦緊接在後逃離
    現場，惟乙○○於逃離而經該網咖店門口時滑倒，在現場掉
    落乙○○所有供本件犯罪所用之0000000000號SIM 卡1 張及
    其向不知情友人白忠晏借用之手機1 支及和信電信SIM 卡1
    張（門號為0000000000號），嗣為警循線查獲，始知上情。
二、案經甲○○訴由桃園縣政府警察局平鎮分局報告臺灣桃園地
    方法院檢察署檢察官偵查起訴。
    理  由
一、證據能力部分：
  (一)按被告以外之人於審判外之言詞或書面陳述，除法律有規定
    者外，不得作為證據。被告以外之人於偵查中向檢察官所為
    之陳述，除顯有不可信之情況者外，得為證據。又被告以外
    之人於審判外之陳述，雖不符刑事訴訟法第159 條之1 至之
    4 之規定，而經當事人於審判程序同意作為證據，法院審酌
    該言詞陳述或書面陳述作成時之情況，認為適當者，亦得為
    證據。當事人、代理人或辯護人於法院調查證據時，知有第
    159 條第1 項不得為證據之情形，而未於言詞辯論終結前聲
    明異議者，視為有前項之同意。刑事訴訟法第159 條第1項
    、第159 條之1 第2 項、第159 條之5 定有明文。經查，本
    件證人即被害人甲○○於偵查中向檢察官所為之陳述，為其
    自由意志下所為，既無顯有不可信之情況，且經本院於審理
    中到庭結證，被告之詰問權亦已獲得保障，自有證據能力；
    又證人羅惠民、白忠晏、林清華於偵查中向檢察官所為之陳
    述，固係被告以外之人在審判外之陳述而屬傳聞證據，而未
    於審理中經傳喚其等到庭詰問，惟被告與辯護人先於準備程
    序同意其等供述有證據能力，且檢察官、被告及辯護人就上
    開審判外之陳述，迄本院言詞辯論終結前復均未聲明異議，
    而本院審酌證人羅惠民、白忠晏、林清華於檢察官訊問時之
    情況，核無違法取證之瑕疵，亦認為以之作為證據為適當，
    自亦得採為證據。
  (二)次按，除前三條之情形及顯有不可信之情況外，從事業務之
    人於業務上或通常業務過程所須製作之紀錄文書、證明文書
    ，亦得為證據。刑事訴訟法第159 條之4 第2 款定有明文。
    本件卷附之行動電話門號基本資料及壢新醫院出具之診斷證
    明書，分別係電信公司人員及壢新醫院黃紹亮醫師，於其業
    務上所須製作之紀錄文書、證明文書，均無顯有不可信之情
    況，亦均得為證據。
  (三)卷附被害人甲○○於網路e 族網咖店內遭強盜之監視器翻拍
    照片12幀、被害人甲○○所受刀傷傷痕照片7 幀、被害人甲
    ○○郵局帳戶存摺內頁交易明細影本，均非供述證據，無傳
    聞法則之適用，且與本案待證事實具有關聯性，亦非公務員
    違法取得之物，自有證據能力。
  (四)公訴人所提出其餘經本院據以認定事實之各項公務員職務上
    所製作之文書證據，亦無顯有不可信情況之情形，依刑事訴
    訟法第159 條之4 第1 款之規定，亦應認有證據能力。
  (五)又本件公訴人所提出其餘經本院據以認定事實之所有證據方
    法（包含證人之證述與文書證據、物證等證據方法），並無
    證據證明係公務員違背法定程序所取得，併予敘明。
二、訊據被告乙○○固不否認共同與其他3 名真實姓名年籍不詳
    之男性網友，於上開時地與甲○○碰面進行買賣價值85,000
    元天幣之交易，亦不否認與渠同到上開網咖交易之其他3 名
    真實姓名年籍不詳之男子中，綽號「阿興」之人持西瓜刀架
    住甲○○脖子，並砍傷甲○○，而照片中持武士刀之人為「
    阿義」，且亦坦承於上開時地持上開銀色玩具BB槍抵住羅惠
    民前額，惟矢口否認有何加重強盜之犯行，被告乙○○先於
    警詢中辯稱：渠沒有強盜被害人財物，當時渠在該網咖店門
    口聽到朋友喊救命，渠跑進去看，「阿興」拿著西瓜刀押著
    被害人，渠乃制止對方朋友羅惠民再起衝突，後來渠轉身看
    到被害人受傷倒地，而「阿義」、「阿興」二人跑出來，渠
    就跟著一起跑出來，而在店門口跌倒，掉了扣案的手機一支
    、和信電訊SIM 卡2 張（門號為0000000000號及0000000000
    號），而扣案手機1 支及門號為0000000000號之SIM 卡是白
    忠晏所有而借渠使用的，另一門號0000000000號之SIM 卡則
    是「阿義」的，拿槍的人是「阿義」的朋友，渠不知道何人
    搶走被害人甲○○的財物等語；其後又於檢察官訊問時辯稱
    ：渠與網友「阿義」、「阿新（即阿興）」要一同賣網路天
    堂遊戲的寶物及天幣給甲○○、羅惠民，雙中大約九點左右
    到網路ｅ族網咖，渠去櫃台開了三台電腦，由「阿義」、「
    阿新（即阿興）」、甲○○上線作交易，當時網路ｅ族的電
    腦已經都有人使用了，渠沒有電腦可以上網，就去上洗手間
    ，渠上廁所時聽到打架的聲音，渠出來之後就上前制止，當
    時甲○○手上有拿刀，渠要把渠朋友拉走，渠後來才知道刀
    子是「阿義」帶來的，而在「阿義」要砍甲○○的時候，被
    甲○○奪走，當時甲○○已經受傷倒在地上，刀子掉在地上
    ，「阿新（即阿興）」的右手前臂也被刀砍傷了，「阿新（
    即阿興）」跌倒爬起來之後就從甲○○身上搶走皮包，並往
    門外跑，甲○○爬起來要追趕「阿義」、「阿新（即阿興）
    」，渠跟在甲○○後面，羅惠民也跟在甲○○後面往外跑，
    渠是最後從網咖跑出來的，渠在門口滑倒，回家後才發現手
    機掉在現場，滑倒爬起來之後就找不到「阿義」、「阿新（
    即阿興）」，也沒有看到甲○○、羅惠民，後來渠就坐計程
    車回家，渠根本不知道「阿義」、「阿新（即阿興）」要搶
    修彭文的錢等語；又被告再於本院審理中辯稱：渠確實有與
    三名網友於案發時間到網路ｅ族網咖店內，其中一名網友在
    借用羅惠民使用的電腦輸入帳號、密碼的過程中，渠剛好去
    上廁所，渠在廁所時，就有聽到其中一名網友在喊救命，上
    完廁所之後，回到現場，看到甲○○跌坐在地上，渠的一名
    網友的手臂有受傷，並流了很多血，羅惠民當時馬上衝向渠
    ，渠不知道發生什麼事情，於是馬上把隨身攜帶的銀色ＢＢ
    槍拿出來，指向羅惠民，喝令他不要動，後來與渠前來的三
    名網友他們衝出店外，渠是最後才離開網咖等語。辯護意旨
    則先後以：被告與「阿義」、「阿新（即阿興）」係網路遊
    戲上認識，案發當日與被害人甲○○、羅惠民係第1 次見面
    ，被告到場僅單純要交易天幣，並不知「阿義」、「阿新（
    即阿興）」等人有劫財的打算，如被告有意行搶，則雙方約
    在網咖門口驗鈔時，衡情為最佳時間，足見被告並無強盜犯
    意；又被告為國中肄業，依其智識程度雖不懂自白或認罪之
    文義，但已於審理中就案發始末交待明確，其犯後態度應已
    有悛悔之意，其並無前科，僅因年輕識淺，偶觸重刑，乃屬
    欠缺思慮下之初犯，請予從輕量刑等語，資為辯護。
三、經查：
  (一)上開犯罪事實業據證人即被害人甲○○結證在卷（見本院卷
    第75至79頁），核與證人羅惠民於偵查中證述之情節相符（
    見臺灣桃園地方法院檢察署95年度偵字第18594 號卷《下稱
    95年偵卷》第62至63頁），並有現場監視器錄影畫面翻拍照
    片12幀附卷（見95年偵卷第26至30之1 頁），上開卷附編號
    5 照片顯示，被告同夥中一名男子在甲○○左側電腦假裝輸
    入帳號、密碼之時，被告已在現場最左方；而由上開卷附編
    號12照片顯示，於被告同夥中一名男子由後架住甲○○、另
    一名同夥男子站在甲○○左側以右手持某物指向甲○○之時
    ，被告即已掏出疑似手槍之物亦指向甲○○；上開照片顯示
    之情節並經證人甲○○指認，且經被告確認甲○○之指認無
    誤，足見被告於甲○○遭搶財物之時，已在現場並持外觀銀
    色而疑似手槍之物控制現場狀況。又甲○○遭被告同夥男子
    二人分別持1 把長約90公分之西瓜刀、1 把長約60至90公分
    之小武士刀砍傷，致甲○○受有左側頸部裂傷、顏面裂傷、
    右手腕裂傷併肌腱斷裂等傷害乙節，復有壢新醫院93年2 月
    19 日 之診斷證明書1 份在卷（見95年偵卷第40頁），而甲
    ○○於赴乙○○交易天幣之約前，已先行至郵局自動櫃員機
    提領現金85,000元乙情，除有證人甲○○及羅惠民之上開供
    述外，亦有甲○○於中壢新屋郵局所開設帳號000-0000000-
    0000000 號帳戶存摺之內頁交易明細影本附卷（見本院卷第
    87頁）。此外，上開犯罪事實欄有關被告與甲○○聯絡，而
    約定於上開時地交易價值85,000元之網路遊戲之道具及「天
    幣」，雙方碰面後約至網路e 族網咖店內交易，乙○○推稱
    要回去拿帳戶、密碼，並於交易前打電話要求甲○○讓「阿
    興」先行檢驗現鈔真假，而驗鈔後，被告即夥同3 名成年男
    子（包括綽號「阿興」之男子、綽號「阿義」之男子及另一
    名不知名男子）到該網咖內與甲○○交易，於交易中甲○○
    遭被告同夥男子2 人砍傷，被告以疑似手槍之物對著羅惠民
    ，其後被告與該同夥3 名男子先後逃離該網咖店，被告於逃
    離時在該網咖門口滑倒，而掉落扣案之手機1 支及和信電信
    SIM 卡2 張（門號分別為0000000000號及0000000000號），
    該手機配用門號0000000000號SIM 卡係渠向不知情友人白忠
    晏所借用乙節，業據被告坦承在卷（見95年偵卷第18至21頁
    、本院卷第34至35頁、第79頁、第80頁背面、第83至84頁）
    ，核與上開證人甲○○、羅惠民證述情節及卷附監視器攝影
    畫面翻拍照片顯示之情形相符，被告犯行洵堪認定。
  (二)至被告雖以前詞置辯，惟查，被告先於警詢時稱係在該網咖
    店門口聽到朋友喊救命，才跑進去，嗣於偵查中檢察官訊問
    時及本院審理中卻改稱，當時網路ｅ族的電腦已經都有人使
    用了，渠沒有電腦可以上網，就去上洗手間，渠上廁所時聽
    到打架的聲音；渠在廁所時，就有聽到其中一名網友在喊救
    命等語。則被告於案發之時究竟於何處聽聞同夥網友喊救命
    ，已前後供述不一，而有可疑；且其上開供述亦與上開卷附
    照片顯示之內容不符：上開卷附編號5 至編號12之8 幀照片
    ，均顯示當時該網咖並無電腦已經都有人使用之狀況，且編
    號5 及編號12之照片恰足以顯示，與被告同夥之其中2 名男
    子下手強盜前後，被告均在該網咖店之現場內，並無其所述
    在網咖店門口或在廁所之情形，且被告就上開卷附編號12照
    片，於警詢時故意指認持槍之男子為「阿義」的朋友，至本
    院審理時始坦承，該幀照片內持有疑似手槍之男子為被告本
    人，證人甲○○之指認無誤（見本院卷第80頁背面、第83頁
    ）。是以被告辯稱案發時，渠不在現場，不知同夥其餘3 名
    男子要對甲○○強盜財物云云，乃屬卸責之詞，要無可採。
  (三)再查，被告於案發當日，假稱回去拿帳號、密碼，卻於離去
    後再以電話通知被害人甲○○，將所攜現金拿至該網咖店門
    口予「阿興」檢驗鈔票真假，嗣後才夥同3 名男子到該網咖
    遂行強盜犯行，其假稱驗鈔，實則係在強盜前確認被害人甲
    ○○身上是否確有該筆現款，確認強盜對象攜有現鈔後，嗣
    再約集人手下手實施強盜犯行，其等要求甲○○驗鈔僅為強
    盜前之準備行為，雙方約在網咖門口驗鈔之時點，係在其犯
    罪計畫之人力、刀械到場之前，顯見並非其下手強盜之最佳
    時間，辯護意旨前開所辯顯係為被告脫罪之詞，要無可採。
    至被告固無前科，而其學歷、智識程度如何，亦僅為本院量
    刑之參考，然被告自警詢以至本院言詞辯論終結止，一再飾
    詞狡辯，其於本院審理中就案發始末並未如實交待明確，顯
    無悛悔之意甚明，辯護意旨就此曲意維護被告，亦無可採。
  (四)按強盜罪之強暴、脅迫，祇須抑壓被害人之抗拒或使被害人
    身體上、精神上，處於不能抗拒之狀態為已足，其暴力縱未
    與被害人身體接觸，仍不能不謂有強暴、脅迫行為；又強盜
    罪所施用之強暴、脅迫手段，祇須足以壓抑被害人之抗拒，
    使其喪失意思自由為已足，縱令被害人實際無抗拒行為，仍
    於強盜罪之成立，不生影響（最高法院22年度上字第317 號
    及30年度上字第3023號判例意旨可資參照）。亦即認定被害
    人是否已達「至使不能抗拒」之程度，應以被告行為時之強
    弱程度綜合當時之具體事實，按多數人之客觀常態情狀決之
    ，亦即視該手段施用於相類似之情狀下，是否足使一般人處
    於不能抗拒之制壓程度而定之。查本件被告夥同3 名男子，
    其中2 名男子分別持西瓜刀及小武士刀砍傷甲○○，被告則
    以疑似真槍之BB彈手槍抵住羅惠民前額，均係對被害人身體
    施以暴力及脅迫之舉，堪信一般人值此客觀之情勢下，其意
    思決定自由顯然遭受徹底之壓制無法反抗，自已達不能抗拒
    之程度，而被告同夥中之1 名男子即將甲○○因被砍傷而掉
    落地面、內有上開現金85,000元之黑色皮包強行取走等情，
    亦經證人甲○○、羅惠民證述如前，是被告與渠同夥之3名
    男子所為之結夥三人以上攜帶兇器之加重強盜犯行，洵堪認
    定。
  (五)綜上，本件事證明確，應依法論科。
四、論罪科刑：
  (一)按刑法第321 條第1 項第4 款所謂之「結夥三人」，以全體
    俱有犯意，並實施竊盜行為為要件。最高法院23年台上字第
    2752號判例可資參照。本件被告夥同3 名男子前往現場，該
    3 名男子為20歲出頭之成年人，且精神狀況正常，業據證人
    甲○○及被告分別結證、供述在卷（見本院卷第78頁、第83
    頁背面），被告與該3 名男子進而分工實施強盜，依上說明
    ，本件結夥強盜之人數應有4 人。次按，所謂兇器，其種類
    並無限制，凡客觀上足對人之生命、身體、安全構成威脅，
    具有危險性之兇器均屬之（最高法院79年台上字第5253號判
    例意旨參照）。查被告及其同夥作案時所持用之長約90公分
    之西瓜刀1 把、長約60至90公分之小武士刀30公分1 把，業
    有被害人甲○○遭該2 把刀砍傷之壢新醫院診斷證明書在卷
    ，足認該2 把刀在客觀上顯為足以傷害人之生命、身體之物
    品而為具有危險性之兇器而無疑；且被告所攜帶之外殼為銀
    色之玩具BB槍，其手柄為金屬製，重量與真槍差不多，用之
    以敲擊人之身體或其他部位會致人受傷乙節，亦據被告供述
    在卷，亦屬在客觀上顯為足以傷害人之生命、身體之物品而
    為具有危險性之兇器而無疑。
  (二)核被告所為，係犯強盜罪而有刑法第321 條第1 項第四款之
    結夥三人以上及同條項第3 款之攜帶兇器之情形，應論以同
    法第330 條第1 項之加重強盜罪及同法第277 條第1 項之普
    通傷害罪。又按強盜於行劫時，綑縛事主，即係實施強暴脅
    迫，應包括於強盜行為以內，不另成立妨害自由罪。最高法
    院著有24年上字第4407號判例意旨可稽。本件被告以外觀疑
    似真槍之BB彈手槍抵住羅惠民前額並喝令羅惠民不要動，係
    實施強暴脅迫，應包括於強盜行為以內，不另成立妨害自由
    罪。再按刑法上一行為而觸犯數罪名之想像競合犯存在之目
    的，在於避免對於同一不法要素予以過度評價，其所謂「同
    一行為」係指所實行者為完全或局部同一之行為而言。因此
    刑法修正刪除牽連犯之規定後，於修正前原認屬於方法目的
    或原因結果之不同犯罪，其間果有實行之行為完全或局部同
    一之情形，應得依想像競合犯論擬（最高法院97年台上字第
    3494號刑事判決意旨參照）。本件被告等人所犯加重強盜罪
    ，並非以傷害人之身體為當然手段，被告等竟以傷害之故意
    ，以西瓜刀、小武士刀砍傷甲○○，且發生傷害之結果，既
    經甲○○告訴，自應另成立傷害罪名，檢察官起訴書證據並
    所犯法條欄固未載明被告涉犯普通傷害罪之罪名，然犯罪事
    實欄業已詳載告訴人所受之傷害，自屬業經起訴之事實，惟
    其等所犯傷害罪之行為為其等實施加重強盜行為之一部分，
    為局部同一之行為，參照前揭說明，應依想像競合犯從一重
    論以加重強盜罪。又被告與上開同夥之3 名男子間，就上開
    犯行，具有犯意聯絡及行為分擔，應論以共同正犯。爰審酌
    被告之素行、犯罪情節、手段，及犯後雖供述部分犯罪事實
    經過而否認犯行，尚無悔改之意之犯後態度等一切情狀，量
    處如主文所示之刑，以示懲儆。
  (三)又扣案之門號0000000000號SIM 卡1 張，為被告於中壢火車
    站附近通訊行所購買，且係被告用以聯絡被害人甲○○攜帶
    上開現金到上開交易地點，以遂行其等本件加重強盜犯行之
    工具，亦據被告供述在卷（見本院卷第82頁、第82頁背面）
    ，應依刑法第38條第1 項第2 款之規定，沒收之。至被告及
    其同夥本件犯罪所使用之西瓜刀、小武士刀各1 把及BB彈手
    槍1 支，均未扣案，復無其他證據證明現仍存在而未滅失；
    另扣案之手機1 支及門號0000000000號SIM 卡1 張，係被告
    向不知情友人白忠晏所借，尚非被告所有，且無證據足認與
    本案有何直接關連，爰均不予宣告沒收。
據上論斷，應依刑事訴訟法第299 條第1 項前段，刑法第28條、
第330 條第1 項、第277 條第1 項、第55條、第38條第1 項第2
款，判決如主文。
本案經檢察官潘怡華到庭執行職務。
中    華    民    國    99    年    4     月    27    日
          刑事第九庭      審判長  法  官  吳為平
                                  法  官  蘇琬能
                                  法  官  黃立昌
以上正本證明與原本無異。
如不服本判決應於收受判決後10日內向本院提出上訴書狀，並應
敘述具體理由。其未敘述上訴理由者，應於上訴期間屆滿後20日
內向本院補提理由書( 均須按他造當事人之人數附繕本) 「切勿
逕送上級法院」。
                                 書記官  張懿昀
中    華    民    國    99    年    4     月    28    日
附錄論罪科刑法條：
中華民國刑法第330條
犯強盜罪而有第321 條第1 項各款情形之一者，處7 年以上有期
徒刑。
前項之未遂犯罰之。

司法院資訊處製作；財團法人民間司法改革基金會備份。
